【裁判字號】    88,上易,63
【裁判日期】    890509
【裁判案由】    損害賠償
【裁判全文】
臺灣高等法院臺南分院民事判決  八十八年度上易字第六十三號  Ｊ
      上  訴  人  丙  ○  ○
      兼      右
      訴訟代理人  戊  ○  ○  .
      共      同
      訴訟代理人  甲      ○  .
      被上訴  人  乙  ○  ○  .
      兼      右
      法定代理人  丁  ○  ○  .
右當事人間請求損害賠償事件，上訴人對於臺灣雲林地方法院中華民國八十八年七月
二日第一審判決（八十六年度訴字第一二九號）提起上訴，本院判決如左：
      主      文
上訴駁回。
第二審訴訟費用由上訴人連帶負擔。
      事      實
甲、上訴人方面：
一、聲明：求為判決：（一）原判決不利於上訴人之部分廢棄。（二）右開廢棄部分
    ，被上訴人於第一審之訴暨假執行之聲請均駁回。（三）第一、二審訴訟費用由
    被上訴人負擔。
二、陳述：除與第一審判決記載相同者予以引用外，另補稱略以：
（一）按損害賠償之債，以有損害之發生及有責任原因之事實，並二者之間有相當因
      果關係為成立要件。故原告所主張損害賠償之債，如不合於此項成立要件者，
      即難謂有損害賠償請求權存在；又刑事訴訟所調查之證據，及刑事訴訟判決所
      認定之事實，並非當然有拘束民事訴訟之效力。最高法院四十八年台上字第四
      八一號、四十三年台上字第九五號判例足資參照。
（二）查證人吳國良於另刑事案件偵查中八十五年八月八日庭訊時乃稱：「我從宿舍
      圍牆循聲看過去，．．但因我近視，所以『看不清楚有幾人』，但我有看到男
      的，至於有無女的我未注意，．．」、「（問：你後來去現場時，現場有幾人
      ？）除了那一男一女（指事後才在現場之被告等二人）外，就是那位老伯共三
      人。」從而證人吳國良後來見到上訴人二人與翁明雄之現場，已非翁明雄頭部
      受傷瞬間之現場，其間自證人發現爭執至到達現場已有相當之時間差距，雖上
      訴人丙○○於原審審理中稱吳國良係於其發現翁明雄後一、二十分鐘才騎踏車
      到達現場等語，與吳國良於另刑事案件證述：其於案發日上午約五時四十分許
      ，至虎尾鎮雲林工專宿舍內作晨運動，有聽到外面有人大聲爭吵，達數分鐘之
      久，循聲見一棟建築物旁有人爭吵，於六時許，伊回程到該處，見到翁明雄躺
      在建築物及田地間之空地上．．等語，二者所稱之時間上極為相近－為一、二
      十分及二十分許左右，然眾所皆知國人一般對時間上之認知，多以『大概』計
      算，並無計算精確時間之概念，是以丙○○與吳國良二人所稱之一、二十分及
      二十分許其間正確時間亦可能相差有十分鐘之久，即案發當日應係吳國良於聽
      聞爭吵後數分鐘，上訴人始因聽聞狗吠而外出查看，而後吳國良才到達現場，
      其間若翁明雄真有與人爭吵而受毆乙情，則毆打翁明雄之人亦有充足時間逃逸
      無蹤，況吳國良並未能指證與翁明雄爭吵之人即為上訴人二人，更未能指證上
      訴人有毆打翁明雄之行為，自難僅因國人對時間上敘述之不精確性及慣以五分
      鐘、十分鐘為計算時間單位之說法，即推測吳國良所稱有人大聲爭吵一節，即
      指上訴人與翁明雄，甚且進一步推論上訴人有傷害翁明雄之事實，從而原判決
      認上訴人對於翁明雄所受損害應負賠償責任云云，實嫌速斷。
（三）又翁明雄於另刑事案件初稱上訴人趁其低頭彎腰工作之際，持其放於產業道路
      上（或謂放於田埂旁）所耕作用之圓鍬，從其右後腦及右太陽穴猛力毆打云云
      ，繼稱伊在田裡用圓鍬挖田埂上的泥土，丙○○奪走其手中圓鍬，敲其頭部云
      云，前後不一，已不足採；又翁明雄一會兒稱上訴人係從後腦打的，忽又改稱
      係從前面打，亦前後矛盾、南轅北轍。且若上訴人係搶奪其圓鍬後施以毆打，
      依常人之反應，亦必閃躲擋格，焉有僅頭部受傷，而不傷及其他部位之理，所
      述情節，殊與情理不合，亦不足採；況若對面毆打，因丙○○為習於右手使力
      者，依持圓鍬施力之勢，以由上往下而言，亦必傷在翁明雄之頭頂，以由右往
      左而言，亦必傷在左側頭部，而非如翁明雄受傷之部位係在右側後腦及右太陽
      穴。若謂丙○○係自後毆打，則如翁明雄所言，係彎腰工作，因係背後毆打，
      衡情亦應往其背部或右側身體部位下手，方合使力之勢，始合乎情理，則其受
      傷部位，亦非如其實際之受傷情形，至為灼然。乃翁明雄就其如何被毆之情節
      指述不一，顯非實在，誠不足信。況翁明雄於八十六年五月二十七日本件原審
      審理時明白供稱「．．被告用圓鍬打我的時候是面對面，被告搶我的圓鍬後正
      面打我，我站立被毆打沒有用手阻擋．．」等語，則依持圓鍬施力之勢，以由
      上往下而言，應傷在翁明雄之頭頂，以由右往左而言，亦應傷在左側頭部，而
      非如翁明雄受傷之部位係在右側後腦及右太陽穴，益證翁明雄所稱其所受傷害
      係遭上訴人持圓鍬面對面正面毆打所致云云，洵不足信，上訴人確無傷害翁明
      雄之情，就其所受傷害，自無賠償責任可言。
（四）請被上訴人提出其所指上訴人持以毆打翁明雄之「圓鍬」，以供勘驗是否與翁
      明雄傷口之型態相吻合。按於刑事程序中另一證人許承福醫師在偵查中八十五
      年八月二十八日庭訊時證稱翁明雄頭部血腫部位有『輕微凹陷現象』，而翁明
      雄則指稱係上訴人持圓鍬毆擊其頭部。惟查，圓鍬乃依賴手力用以挖土之工具
      ，其構造為輕薄平滑、面寬而尾端尖銳略帶些弧度之鐵製工具，依常理判斷，
      苟以圓鍬平面敲擊頭部，當應造成一面寬之瘀腫，絕無可能造成部分凹陷，會
      造成傷口「輕微凹陷現象」者，當以面窄而堅硬，如酒瓶、木棒、石頭．．等
      鈍器始有可能，而非輕薄平滑、面寬而略帶些微弧度之「圓鍬」。況本件業據
      翁明雄明白指訴兇器為其所有農用之「圓鍬」，則「圓鍬」之外型是否會造成
      「輕微凹陷」之傷口？使用「圓鍬」重擊之結果是否與翁明雄傷口之型態相吻
      合？當與上訴人是否負有賠償之責息息相關，雖刑事程序就此未與調查即率予
      判決，然刑事判決所為事實之認定，於為獨立民事訴訟之裁定時本不受其拘束
      ，原審自應就前述證據與疑點自行調查斟酌、決定取捨，不可概予抹煞，乃原
      審就此未予查明，遽然認定翁明雄頭部所受傷害為上訴人持圓鍬所傷，二者間
      有因果關係云云，依法尚有未洽。
（五）有關判決應給付之金額部分：縱認上訴人仍應負損害賠償責任，然查：
    1.就醫療費等部分：其中有關膳食費之支出，應乃居家生活必需之支出，即令身
      體健康未受侵害，亦應支出，此部分應非得請求之項目，原判決謂此乃增加生
      活上之需要，而予准許其請求給付，自有未合。
    2.就慰撫金部分：原判決認翁明雄因上訴人之傷害，而受有頭部外傷等傷害，且
      上訴人未能適時予以道歉、賠償，以寬被害人之心情，判決上訴人應賠償精神
      慰藉金新台幣（下同）十五萬元。惟上訴人實無傷害翁明雄之行為，被科處刑
      責本屬冤枉，然上訴人在提不出強而有利之反證下始終百口莫辯，而翁明雄等
      原本即有意以現場除上訴人外並無他人等不利上訴人之情，強指上訴人因細故
      即持圓鍬毆打，甚至最初係以上訴人犯有「殺人未遂」提起告訴，而刑事程序
      一審中未察，竟亦以殺人未遂論處上訴人刑責，致上訴人無端飽受驚嚇，背負
      殺人未遂之不堪罪名過日，其間之苦痛更不足為外人道，究翁明雄之用意，無
      非為了民事請求賠償金額多寡之問題而已，並非真如其所言精神遭受多大之痛
      苦，原判決認上訴人應給付十五萬元以資慰藉，仍屬偏高，請再予酌減。
（六）上訴人戊○○是保險業，月薪二萬元左右，以業績增加，也經常只領底薪，高
      商畢業，丙○○在中國石油公司任職，月薪四萬元左右，大專肄業，夫妻共有
      房地兩筆。因曾有一次被上訴人丁○○他們種稻，上訴人兒子從學校回去，摘
      一支禾苗，結果被其小叔看到出來罵，只是口頭爭執，沒有什麼衝突。
三、證據：除援用在第一審之立證方法外，補提偵訊筆錄等影本一件為證，並聲請訊
    問證人翁秀雀。
乙、被上訴人方面：
一、聲明：求為判決駁回上訴。
二、陳述：除與第一審判決記載相同者予以引用外，另補稱略以：
（一）上訴人因住被上訴人田邊，早與被上訴人丁○○之夫翁明雄，常因種植田地，
      屢有糾紛，當日，上訴人搶下翁明雄的圓鍬敲打其頭部，以致腦部動手術，且
      上訴人打倒翁明雄在地，報警謊稱車禍受傷，但那是田埂怎有車行過可能，證
      人也證明被他們打傷。而上訴人說翁明雄是羊癲發作，然被上訴人夫妻多年，
      不曾聽聞他有這病。
（二）被害人翁明雄昏迷多日曾醒來有說是上訴人夫妻施打。翁明雄為虎尾農工畢業
      ，務農，工作期間每月約有二萬元收入，房子一棟是其父所建未保存登記，土
      地是翁明雄名下，由他們兄弟分，翁明雄應有部分為五分之一。
三、證據：援用在第一審之立證方法。
丙、本院依職權調取台灣雲林地方法院檢察署八十五年度偵字第二三七０號被告傷害
    案件偵審案件全卷。
      理      由
一、原審原告翁明雄於起訴後之民國八十六年六月十日死亡，其繼承人為被上訴人即
    其次女乙○○及配偶丁○○（長女翁佩琦已於七十三年一月十六日死亡），二人
    並承受訴訟，業據提出戶籍謄本二件、聲明承受訴訟狀一件附卷可稽（原審卷二
    八至三一頁）。是被上訴人二人於原審聲明承受訴訟，核無不合。
二、本件被上訴人主張：伊等之被繼承人翁明雄於八十五年一月五日六時許，在雲林
    縣虎尾鎮新吉里一五四之十三號上訴人戊○○住宅外牆旁之田間工作時，將田中
    石塊撿放在該田地與戊○○住宅外牆間之田埂上，上訴人丙○○即戊○○之夫發
    現，誤以翁明雄將田中垃圾放置在其住處旁，乃與戊○○一起責罵翁明雄而雙方
    發生口角，上訴人因之前已與翁明雄為垃圾丟擲問題迭起衝突，素有積怨，一時
    積憤難消，竟共同萌生傷害之故意，由丙○○趁翁明雄低頭彎腰立於田埂旁工作
    時，持翁明雄所有放置田埂上之圓鍬猛擊翁明雄右後腦及右太陽穴部位，戊○○
    再自丙○○手中接過圓鍬，復朝翁明雄右後腦猛打，致翁明雄頭部外傷合併顱骨
    骨折、腦內及硬腦膜上出血，嗣發覺翁明雄已倒地昏迷，始連絡救護車將之送醫
    救治。致翁明雄受有醫療費（包括救護車費）十七萬五千四百八十七元，又翁明
    雄因身體受傷，致言語情感異常生活，使精神上所受刺激與痛苦至大，請求非財
    產上損害十五萬元。又翁明雄於訴訟中死亡，由被上訴人乙○○、丁○○二人繼
    承，因依共同侵權行為及繼承之法律關係，求為命上訴人連帶給付伊等參拾貳萬
    伍仟肆佰捌拾柒元，及自起訴狀繕本送達翌日即民國八十六年三月十三日起至清
    償日止，按週年利率百分之五計算利息之判決（逾上開金額部分，業經原審判決
    駁回，未據被上訴人聲明不服，該部分不在本審審判範圍）。
三、上訴人則以：伊等並無傷害翁明雄之行為，翁明雄所陳前後矛盾，殊與情理不合
    ，應命被上訴人提出圓鍬，以供勘驗是否與翁明雄傷口之型態相吻合，退而言之
    ，其膳食費之支出，應為居家生活必需之支出，即令身體健康未受侵害，亦應支
    出，此部分應非得請求之項目；又伊等被科處刑責本屬冤枉，翁明雄強指伊等因
    細故即持圓鍬毆打，竟遭論處刑責，致伊等無端飽受驚嚇，其間之苦痛更不足為
    外人道，究翁明雄之用意，無非為了民事請求賠償金額多寡之問題而已，並非真
    如其所言精神遭受多大之痛苦，原判決所認之慰藉金，仍屬偏高，又未提出具體
    之說明，請再予酌減等語，資為抗辯。
四、經查：
（一）本件被上訴人主張：伊等之被繼承人翁明雄於八十五年一月五日六時許，在雲
      林縣虎尾鎮新吉里一五四之十三號上訴人戊○○住宅外牆旁之田間工作，將田
      中石塊撿放在該田地與戊○○住宅外牆間之田埂上，丙○○即戊○○之夫發現
      ，誤以翁明雄將田中垃圾放置在其住處旁，乃與戊○○一起責罵翁明雄而雙方
      發生口角，竟由丙○○，持翁明雄所有圓鍬擊打翁明雄右後腦及右太陽穴部位
      ，戊○○再自丙○○手中接過圓鍬，復朝翁明雄右後腦擊打，致翁明雄頭部外
      傷合併顱骨骨折、腦內及硬腦膜上出血之傷害，業據翁明雄於另刑事案件提出
      天主教若瑟醫院診斷證明書、沙鹿童綜合醫院診斷證明書、秀傳紀念醫院診斷
      證明書各一件，及各該醫院病歷資料等附卷可資佐證。
（二）證人吳國良於另刑事案件警訊、原審及本院刑事庭審理中到庭結稱：案發日上
      午約五時四十分許，伊至虎尾鎮雲林工專宿舍內作晨間運動，有聽到外面有人
      大聲爭吵，達數分鐘之久，伊循聲見一棟建築物旁有人爭吵，於六時許，伊回
      程到該處，見到告訴人躺在建築物及田地間之空地上，戊○○告以告訴人即翁
      明雄有羊癲發作，跌倒受傷，丙○○表示已叫救護車；後伊與丙○○一同扶
      告訴人上救護車，伊扶頭部，見告訴人頭部有受傷，回家後伊發現衣服上沾有
      血跡；伊前往工專運動途中有見告訴人在田裡工作，去程與回程所見告訴人機
      車停放位置相同，未經移動，且作運動期間未聽到有車輛之撞擊聲或剎車聲，
      現場除被告二人及告訴人外，亦未見其他人等語，上訴人丙○○於原審審理時
      亦自承係伊發現翁明雄，且有一個運動的人 (指證人吳國良）係於伊發現翁明
      雄之後約一、二十分鐘才騎腳踏車到現場等語（原審卷一四二頁反面、一四三
      頁反面）；經核二人於該刑事案件所述之前後時間相互以觀，則證人吳國良所
      稱有人大聲爭吵一節，應指上訴人與翁明雄而言，而翁明雄頭部受傷倒地時，
      上訴人二人確在現場，應可確認，又據沙鹿童綜合醫院函稱：術中發現翁明雄
      頭皮有瘀傷，可斷定其必有外傷等語，有該醫院八十八年十二月十六日沙鹿童
      欽字第六五九號函附本審卷可稽。上訴人復未能舉證證明翁明雄之受傷，係其
      他事故所致。參以另刑事案件，台灣雲林地方法院檢察署檢察官囑託臺灣省政
      府警務處刑事警察大隊對上訴人二人實施測謊鑑驗結果，就有關本案：「翁明
      雄被打時你有沒有在場？」「你有沒有用圓鍬把翁明雄打傷？」「你有沒有親
      眼看見丙○○（戊○○）用圓鍬把翁明雄打傷？」等問題，彼等所為「沒有」
      之回答，均呈不實反應，有該隊八十五年十一月二十二日省刑大鑑字第七七七
      五號鑑驗通知書在卷可佐。足徵上訴人辯無傷害翁明雄之行為，委無足採。上
      訴人雖抗辯稱證人吳國良後來見到伊二人與翁明雄之現場，已非翁明雄頭部受
      傷瞬間之現場，其間自證人發現爭執至到達現場已有相當之時間差距；又國人
      一般對時間上之認知，多以大概計算，並無計算精確時間之概念，是以丙○○
      與吳國良二人所稱之一、二十分及二十分許其間正確時間亦可能相差有十分鐘
      之久云云，惟未舉證以其說，委無可取。
（三）上訴人雖抗辯稱翁明雄於另刑事案件所稱被毆打經過，前後不一，且依其所述
      傷害行為，焉有僅頭部受傷，而不傷及其他部位之理，其所述自有不實云云。
      查翁明雄雖於另刑事案件初稱上訴人趁其低頭彎腰工作之際，持其放於產業道
      路上（或謂放於田埂旁）所耕作用之圓鍬，從其右後腦及右太陽穴猛力毆打云
      云，繼稱伊在田裡用圓鍬挖田埂上的泥土，丙○○奪走其手中圓鍬，敲其頭部
      云云，前後所述雖略有不同；惟此或因住院多日，對於被打細節有所不復記憶
      ，且其當時昏迷醫院，於醒來之初，即對伊遭上訴人二人以圓鍬毆打頭部成傷
      乙事，堅指不移，業據翁明雄及丁○○分別陳述在卷，倘若上訴人二人確係見
      翁明雄因他故受傷而施以援手，翁明雄應感恩尚且不及，豈有恩將仇報誣指之
      理，是翁明雄所為陳述，自非不可採信。且以圓鍬自上往下打，若稍有偏差或
      使力輕重，或被害人身體晃動所造成之傷勢，自會有所不同，尚不能以翁明雄
      所指毆打部位，定會造成如何之傷害等，均屬揣測之詞；又證人即翁明雄之姊
      吳翁秀雀於另刑事案件及本院訊問時迭次證稱：伊去現場時，（看到）伊弟機
      車鎖暗鎖好在路邊，圓鍬也放在機車上等語，並提出圓鍬一支為證，另參以本
      院刑事庭調取雲林縣警察局虎尾分局虎尾派出所八十五年五月二十日刑事案件
      呈報單，其關於犯罪事實載稱：據報案人之妻丁○○稱其夫翁明雄於案發時地
      遭嫌疑人以翁某所有之圓鍬（事後翁之家人帶回）毆打致重傷，待傷勢穩定後
      方至派出所提出告訴等語，有該呈報單附刑事卷可查等情，是現場確有翁明雄
      平日使用之農具圓鍬無訛，上訴人謂無圓鍬情事，要無可採。上訴人雖又抗辯
      稱圓鍬乃依賴手力用以挖土之工具，其構造為輕薄平滑、面寬而尾端尖銳略帶
      些弧度之鐵製工具，依常理判斷，苟以圓鍬平面敲擊頭部，當應造成一面寬之
      瘀腫，絕無可能造成部分輕微凹陷云云，經本院當庭勘驗該圓鍬結果，其柄長
      九四公分（含圓鐵部分）、圓鐵部分長二十六分、最寬處為二三公分，有勘驗
      筆錄及相片在卷可稽，其圓鐵面部分雖非狹窄，惟在持以傷人之時，若稍偏斜
      ，且出手不重，亦不能謂不會僅造成輕微凹陷之結果，上訴人所辯，尚不足認
      定翁明雄所述即為不實。至上訴人所舉之證人胡聰仁醫師於另刑事案件證稱被
      告戊○○於二年前幫忙送一位學生至虎尾鎮若瑟醫院來急救，另外一次在醫院
      見她替一位患者拿Ｘ光片，惟其對本案上訴人與翁明雄間之糾紛及翁明雄被送
      醫救治之事，則陳稱不知道，因之，證人胡聰仁所述係屬另事，不能為上訴人
      有利之認定。
（四）上訴人此一行為亦經本院刑事庭同此認定，而以傷害罪處刑確定在案，有臺灣
      雲林地方法院檢察署八十五年度偵字第二三七０號、臺灣雲林地方法院八十五
      年度訴字第五二二號、本院八十八年度上訴字第五六三號傷害刑事偵審案卷暨
      所附刑事判決書可資憑按；是上訴人二人確有右述持圓鍬攻擊翁明雄之行為，
      彰然明甚，上訴人二人既有共同傷害被上訴人翁明雄之行為，則上訴人之傷害
      行為與被上訴人翁明雄受傷之間，應認有因果關係。被上訴人之主張，堪信為
      真實。
五、按因故意或過失，不法侵害他人之權利者，負損害賠償責任；數人共同不法侵害
    他人之權利者，連帶負損害賠償責任；又不法侵害他人之身體或健康者，對於被
    害人因此喪失或減少勞動能力或增加生活上之需要時，應負損害賠償責任；又不
    法侵害他人之身體、健康、名譽或自由者，被害人雖非財產上之損害，亦得請求
    賠償相當之金額；前項請求權，不得讓與或繼承。但以金額賠償之請求權已依契
    約承諾，或已起訴者，不在此限。又繼承，因被繼承人死亡而開始。繼承人自繼
    承開始時，除本法另有規定外，承受被繼承人財產上之一切權利、義務。民法民
    法第一百八十四條第一項前段、第一百八十五條第一項前段、第一百九十三條第
    一項、第一百九十五條第一項前段、第二項、第一千一百四十七條、第一千一百
    四十八條前段分別定有明文（參看民國八十八年四月二十一日修正前之民法）。
    本件翁明雄因上訴人二人之行為而受傷害，依上開規定，翁明雄請求上訴人賠償
    其因此支付之醫療費（含救護車費用）、及非財產上損害 (本審審判範圍），即
    屬有據，而翁明雄於原審訴訟程序中死亡應由其次女乙○○及配偶丁○○繼承，
    其二人自得依繼承關係承受本件訴訟。茲就翁明雄請求之項目、金額分論於次：
（一）醫療費用部分（含救護車費用）：被上訴人主張被害人翁明雄受傷後在沙鹿綜
      合醫院、彰化秀傳醫院治療，共計支出醫療費十七萬五千四百八十七元，業據
      提出沙鹿綜合醫院醫療費用明細表二張、彰化秀傳醫院診療費用明細證明單三
      張為證（原審卷五六至五八頁），除其中沙鹿綜合醫院醫療費用明細表所載雖
      含有增加生活上之需要之救護車費用一千七百元，惟被上訴人已明白陳稱係依
      收據金額而求償，因該部分屬增加生活上所需要之費用，亦屬得請求之項目，
      其餘醫療費用依其傷勢觀之，核均為治療所必需之支付。又前述明細表並未包
      括膳食費用，原判決贅論膳食費用，為增加生活上之需要，雖有未洽，而上訴
      人主張膳食費之支出，應乃居家生活必需之支出，即令身體健康未受侵害，亦
      應支出，此部分應非得請求之項目云云，亦與本案請求無關，自無足取。
（二）被害人翁明雄請求非財產上損害部分，翁明雄因上訴人之傷害而受有頭部外傷
      合併顱骨骨折、腦內及硬腦膜上出血等傷害，並因此送醫急診治療，如前所述
      ，足見彼時翁明雄所受之傷勢非輕，精神及身體上確受有相當痛苦。爰審酌上
      訴人之加害動機、經過、及傷害結果，並斟酌本件上訴人戊○○為保險業，月
      薪二萬元左右，高商畢業，丙○○曾在中國石油公司任職，月薪四萬元左右，
      大專肄業，夫妻共有房地兩筆，家庭環境小康；被害人翁明雄為虎尾農工畢業
      ，務農，工作期間每月約有二萬元收入，且有土地四筆，其中二筆為共有（均
      參看刑案被訊問人偵訊筆錄教育程度欄、雲林縣警察局虎尾分局素行調查表、
      及原審卷九七至一一三頁）等身分、地位及經濟狀況等情，暨翁明雄身體、精
      神所受之痛苦程度，原審認上訴人應給付翁明雄之精神慰藉金十五萬元，尚屬
      相當，上訴人謂屬偏高，洵無可採。
六、綜右所述，被上訴人所得請求上訴人應連帶給付之金額為三十二萬五千四百八十
    七元（本審審判範圍），從而，被上訴人乙○○、丁○○二人承受本件訴訟，並
    本於侵權行為及繼承之法律關係，請求上訴人連帶給付上開金額，及自附帶民事
    起訴狀繕本送達翌日即八十六年三月十三日（查被害人翁明雄之附帶民事起訴狀
    繕本係於八十六年三月十二日送達上訴人收受，見附民卷十三、十四頁送達證書
    ）起至清償日止，按週年利率百分之五計算之遲延利息，核屬正當，應予准許。
    是則原審就此部分為被上訴人勝訴之判決，並依兩造之聲請，分別准予供擔保為
    假執行及免為假執行之宣告，經核無不合，上訴人上訴意旨指摘原判決不當，求
    為廢棄改判，非有理由，應予駁回。又本件事實已臻明確，兩造其餘攻擊防禦方
    法，均不生影響於本判決之結果，自毋庸分析論述，併予敘明。
七、據上論結，本件上訴為無理由，依民事訴訟法第四百四十九條第一項、第八十五
    條第二項，判決如主文。
中      華      民      國    八十九    年      五      月      九      日
                                    臺灣高等法院臺南分院民事第三庭
~B1審判長法官  林    輝    雄
~B2      法官  莊    俊    華
~B3      法官  高    明    發
右為正本係照原本作成。
不得上訴。
中      華      民      國    八十九    年      五      月    十一      日
~B法院書記官  陳    昆    陽


司法院資訊處製作；財團法人民間司法改革基金會備份。
